臺北高等行政法院判決
111年度交上字第84號
上  訴  人  繆忠男                                      
被 上訴 人  臺北市交通事件裁決所


代  表  人  蘇福智（所長）
上列當事人間交通裁決事件，上訴人對於中華民國111年2月7日
臺灣臺北地方法院110年度交字第495號行政訴訟判決，提起上訴
，本院判決如下：
    主  文
一、上訴駁回。
二、上訴審訴訟費用新臺幣750元由上訴人負擔。
    理  由
一、爭訟概要：上訴人駕駛其所有車號0000-00號自用小客車(下
    稱系爭車輛)於民國110年8月11日11時50分許，在新北市板
    橋區南雅南路1段10巷處（下稱系爭地點）劃有紅線路段臨
    時停車，經民眾檢具違規採證影像提出檢舉，經新北市政府
    警察局板橋分局(下稱舉發機關)交通分隊員警認上訴人有「
    在劃有紅線路段臨停」之違規行為，乃於110年8月23日填製
    新北市警交大字第CP2811993號舉發違反道路交通管理事件
    通知單(下稱舉發通知單)予以舉發，並移送被上訴人處理。
    上訴人於110年8月26日向被上訴人陳述意見，經被上訴人函
    請舉發機關協助查明後，認上訴人有「在設有禁止臨時停車
    標線處所臨時停車」之違規事實屬實，乃依道路交通管理處
    罰條例(下稱道交條例)第55條第1項第3款規定，以110年9月
    13日北市裁罰字第22-CP2811993號裁決書（下稱原處分），
    裁處上訴人罰鍰新臺幣（下同）300元。上訴人不服，提起
    行政訴訟，經原審以110年度交字第495號行政訴訟判決（下
    稱原判決）駁回上訴人之訴。上訴人仍有不服，遂提起本件
    上訴。
二、上訴人起訴主張及訴之聲明、被上訴人於原審之答辯及聲明
    、原判決認定之事實及理由，均引用原判決所載。
三、上訴意旨略以：
  ㈠原處分所載系爭地點為不存在之處所，且本件民眾檢舉影像
    僅有2秒鐘，並未拍攝到上訴人有任何離車行為，不足證明
    上訴人有於劃紅線處臨時停車之違規行為，原審未審酌被上
    訴人未盡行政調查義務及舉證責任，未傳喚舉發員警及被上
    訴人裁罰人員，亦未調閱系爭地點路口監視器畫面，逕認上
    訴人該當道交條例第55條第1項第3款，在設有禁止臨時停車
    標線處所臨時停車之構成要件，原判決未依職權調查證據，
    有違行政訴訟法第125條第1項及第133條規定。
  ㈡臨時停車與停車為兩種不同之行為，原判決混用相互牴觸之
    道路交通安全規則(下稱道安規則)第112條第1項第1款規定
    及道交條例第55條第1項第3款規定，有違論理法則。
  ㈢依道交條例第3條第10款規定及交通部109年11月23日交路字
    第1090014922號函，「因上、下人、客或裝卸物品而停車」
    、「停止時間未滿3分鐘」及「保持立即行駛之狀態」3項構
    成要件必須同時存在，始該當臨時停車（本院109年度交上
    字第148、281號判決及110年度交上字第134號裁定參照）。
    上訴人未移動或倒車，並無「車輛因上、下人、客，裝卸物
    品」之行為，不成立「臨時停車」之違規行為，至多僅能該
    當「停車」，原判決適用道交條例第55條第1項第3款規定顯
    有錯誤。
  ㈣縱認上訴人該當臨時停車，惟系爭車輛是緊靠路邊停放，僅
    有短暫2秒鐘，且違規當時人車稀少，該路段亦為雙向道路
    並非狹窄，上訴人違規行為無礙人車通行，未嚴重危害交通
    安全、秩序，且情節輕微，應以不舉發為適當，原審漏未適
    用違反道路交通管理事件統一裁罰基準及處理細則(下稱道
    交處理細則)第12條第1項第5款規定，原判決有適用法律錯
    誤之違法。
四、本院經核原判決駁回上訴人之訴，並無違誤，茲就上訴意旨
    補充論斷於下：
  ㈠按道交條例第3條第10款、第11款規定：「本條例用詞，定義
    如下：……臨時停車：指車輛因上、下人、客，裝卸物品，
    其停止時間未滿3分鐘，保持立即行駛之狀態。停車：指車
    輛停放於道路兩側或停車場所，而不立即行駛。」第55條第
    1項第3款及第2項規定：「(第1項)汽車駕駛人，臨時停車有
    下列情形之一者，處300元以上600元以下罰鍰：……在設有
    禁止臨時停車標誌、標線處所臨時停車。(第2項)接送未滿7
    歲之兒童、行動不便之人上、下車者，臨時停車不受3分鐘
    限制。」第56條第1項第1款規定：「汽車駕駛人停車時，有
    下列情形之一者，處600元以上1,200元以下罰鍰：在禁止
    臨時停車處所停車……。」次按道安規則第111條第1項第3款
    規定：「汽車臨時停車時，應依下列規定：……設有禁止臨
    時停車標誌、標線處所不得臨時停車。」第112條第1項第4
    款規定：「汽車停車時，應依下列規定：……設有禁止停車
    標誌、標線之處所不得停車。」又按道路交通標誌標線號誌
    設置規則第168條第1、2項規定：「（第1項）禁止停車線，
    用以指示禁止停車路段，……。（第2項）本標線為黃色實線
    ，……。」第169條第1、2項規定：「（第1項）禁止臨時停車
    線，用以指示禁止臨時停車路段，……。（第2項）本標線為
    紅色實線，……。」可知汽車駕駛人停車時，於繪有黃色實線
    之禁止停車標線處所，禁止停車，惟如符合得臨時停車之要
    件，即「因上、下人、客，裝卸物品」、「停止時間未滿3
    分鐘」(但接送未滿7歲之兒童、行動不便之人上、下車者，
    不受3分鐘限制)、「保持立即行駛之狀態」，不禁止臨時停
    車；然於繪有紅色實線之禁止臨時停車標線之處所，禁止停
    車亦禁止臨時停車，汽車駕駛人如為停車，依道交條例第56
    條第1項第1款規定處罰；如為臨時停車，則依處罰較輕之道
    交條例第55條第1項第3款規定處罰。
  ㈡原判決已經說明經原審當庭勘驗採證光碟結果：「畫面時間1
    1：50：19，檢舉人騎乘機車左轉，系爭車輛停在路旁，路
    旁有劃設紅線；畫面時間11：50：21，系爭車輛停在劃設紅
    線之路邊，車尾雙黃燈閃爍，未見系爭車輛有移動或倒車情
    形；畫面時間11：50：23，系爭車輛車號為0000-00停在劃
    設紅線之路邊，車尾雙黃燈閃爍，未見該車輛有移動或倒車
    情形。」等情，足見上訴人駕駛系爭車輛確有在劃設紅色實
    線禁止臨時停車之系爭地點臨時停車之違規行為，其違章行
    為明確，故被上訴人所為原處分，並無違誤。上訴人主張其
    當時想倒車至後面私人停車場，從後視鏡見檢舉人騎機車行
    駛而來，因道路較窄，擔憂擦撞到檢舉人，才將車速降至趨
    近於零，自不該當「臨時停車」之構成要件云云，惟查，觀
    諸前述之翻拍照片，系爭地點為雙向道路，並無上訴人所稱
    道路較窄情事。又細繹翻拍照片，系爭地點旁雖有「Times
    」停車場，然停車位已滿，另後方雖有私人停車場，然該私
    人停車場入口處設有管制椎，一般人並無法任意駕駛車輛進
    出該私人停車場，上訴人主張其當時想倒車進入後面私人停
    車場，顯與卷證資料不符，尚難採認。原判決據以認被上訴
    人以上訴人有「在設有禁止臨時停車標線處所臨時停車」之
    違規事實屬實，乃依道交條例第55條第1項第3款規定，裁處
    上訴人法定最低額之罰鍰300元，尚非無據。上訴人主張系
    爭地點不存在，其並無違規行為，原判決未依職權調查證據
    ，有違行政訴訟法第125條第1項及第133條規定，並不可採
    。
  ㈢上訴人復主張臨時停車與停車為兩種不同之行為，原判決混
    用相互牴觸之道安規則第112條第1項第1款規定及道交條例
    第55條第1項第3款規定，有違論理法則。又依道交條例第3
    條第10款規定及交通部109年11月23日交路字第1090014922
    號函，上訴人並無「車輛因上、下人、客，裝卸物品」之行
    為，不成立「臨時停車」之違規行為，至多僅能該當「停車
    」，原判決適用道交條例第55條第1項第3款規定顯有錯誤云
    云。惟查：
  ⒈道交條例第3條第10款規定所謂「臨時停車」，係指車輛因上
    、下人、客，裝卸物品，其停止時間未滿3分鐘，保持立即
    行駛之狀態；同條第11款所謂「停車」，係指車輛停放於道
    路兩側或停車場所，而不立即行駛。可知「停車」係指車輛
    停止，概念上包括因上、下人、客，裝卸物品，停止時間未
    滿3分鐘，保持立即行駛狀態之車輛停止態樣。考諸臨時停
    車所以須另加規範，乃當停車行為符合「因上、下人、客，
    裝卸物品」、「停止時間未滿3分鐘」(但接送未滿7歲之兒
    童、行動不便之人上、下車者，不受3分鐘限制)、「保持立
    即行駛之狀態」，基於臨時性之特殊需求，在影響交通較小
    之路段，社會通念上可容忍其暫時停車，故於設有禁止停車
    標線（黃色實線）之處所，原則上禁止停車，但例外不禁止
    臨時停車；至於設有禁止臨時停車標線(紅色實線)之處所，
    屬於交通瓶頸路段，依道安規則第112條第1項第4款規定，
    禁止停車，且依同規則第111條第1項第3款規定，亦禁止臨
    時停車，汽車駕駛人如不符合臨時停車之要件，應依道交條
    例第56條第1項第1款針對違規「停車」之較重處罰規定；但
    如符合例外臨時停車之要件，雖仍為法所不許，但因違規情
    節較輕，應以處罰較輕之同條例第55條第1項第3款論處。
  ⒉觀之原審卷附採證光碟、勘驗筆錄暨翻拍照片（原審卷第66
    頁、第82頁、第85頁至87頁），清楚可見系爭車輛於當日11
    時50分19秒至23秒停放在劃設紅色實線標線之系爭地點，依
    照上開說明，該處所應禁止停車亦禁止臨時停車。又依原審
    勘驗採證光碟之結果，當時未見系爭車輛有移動或倒車情形
    ，顯非如上訴人於原審所主張當時係「行駛」行為，實為「
    停車」行為；另系爭車輛停放於系爭地點，時間為4秒，未
    滿3分鐘，車尾雙黃燈閃爍，有暫時停車警示後方車輛之用
    意，是否屬於係為上、下人、客，裝卸物品而停車，駕駛人
    有無在車內，是否保持可立即行駛之狀態等情，無從單以採
    證光碟影像得知，故被上訴人僅認定上訴人係屬道交條例第
    3條第10款規定之「臨時停車」行為，並以處罰較輕之道交
    條例第55條第1項第3款規定裁處上訴人，自符合各該規定，
    並無違誤。又原審既認原處分依道交條例第55條第1項第3款
    規定，裁處上訴人，並無違誤，則上訴人所應遵守之義務行
    為，應為道安規則第111條第1項第3款「不得臨時停車」之
    規定，原判決引用同規則第112條第1項第1款「不得停車」
    之規定，理由雖有不當，然認為原處分並無違誤之結論並無
    不同，仍應維持。
  ㈣本院為交通裁決事件之法律審，依行政訴訟法第237條之9 第
    2 項準用第236條之2第3項、第254 條第1項之規定，應以地
    方法院交通裁決事件判決所確定事實為判決基礎，故當事人
    在本院原則上不得提出新攻擊防禦方法，亦不得提出新事實
    、新證據，作為上訴理由。本件上訴人於上訴後始主張其違
    規情節輕微，依道交處理細則第12條第1項第5款規定，應不
    予舉發云云，此新攻擊防禦方法，尚非本院所能審酌，自非
    適法之上訴理由。
五、綜上所述，原判決認事用法並無違誤。上訴論旨指摘原判決
    違背法令，求予廢棄，為無理由，應予駁回。又交通裁決事
    件之上訴，行政法院為訴訟費用之裁判時，應確定其費用額
    ，行政訴訟法第237條之9第2項準用第237條之8第1項規定甚
    明。上訴人提起本件上訴，既無理由，應予駁回，則上訴審
    裁判費750元應由上訴人負擔，併予確定如主文第2項所示。
六、據上論結，本件上訴為無理由，依行政訴訟法第237條之9第
    2項、第236條之2第3項、第255條第2項、第237條之8第1項
    、第98條第1項前段，判決如主文。
中　　華　　民　　國　　111 　年　　7 　　月　　29　　日
                      臺北高等行政法院第七庭
                                審判長法  官　許  麗  華
                                      法  官　林  學  晴
                              　　　  法  官　郭  淑  珍
上為正本係照原本作成。
不得上訴。
中　　華　　民　　國　　111 　年　　7 　　月　　29　　日
                                      書 記 官  蕭 純 純